【裁判字號】    92,簡,322
【裁判日期】    921128
【裁判案由】    綜合所得稅
【裁判全文】
臺北高等行政法院判決                              九十二年度簡字第三二二號
    原      告  甲○○
    被      告  財政部臺灣省北區國稅局
    代  表  人  林吉昌（局長）
                送達代收人  乙.
右當事人間因綜合所得稅事件，原告不服財政部中華民國九十二年三月十七日台財訴
字第０九一００四七０六一號訴願決定，提起行政訴訟。本院判決如左：
    主      文
原告之訴駁回。
訴訟費用由原告負擔。
    事      實
一、事實概要：原告八十九年度綜合所得稅結算申報，自行申報綜合所得總額為新台
    幣（下同）九五０、九０六元，綜合所得淨額為零元，經被告核定綜合所得總額
    為九五五、四八九元，綜合所得淨額為六四五、四四九元，補徵稅額九、九八八
    元。原告不服，申經復查結果，未獲准變更，提起訴願，亦遭決定駁回，遂向本
    院提起行政訴訟。
二、兩造聲明：
  (一)原告聲明：
    1.復查決定、訴願決定均撤銷。
    2.訴訟費用由被告負擔。
  (二)被告聲明：
    1.駁回原告之訴。
    2.訴訟費用由原告負擔。
三、兩造主張：
  (一)原告起訴意旨略謂：按原告當年度因九二一地震，其受扶養親屬簡阿賞所有座落
    於南投市○○里○○路五八八巷十四號之房屋，損失達一、五００、０００元以
    上，被告應主動調查損失之金額，實不應再課稅，是被告所為處分顯有違誤。
  (二)被告答辯意旨略謂：
    1.按「按前三條規定計得之個人綜合所得總額，減除左列免稅額及扣除額後之餘
      額，為個人之綜合所得淨額：．．．二、扣除額：納稅義務人就左列標準扣除
      額或列舉扣除額擇一減除外，並減除特別扣除額：．．．4.災害損失：納稅義
      務人及其配偶與扶養親屬遭受不可抗力之災害損失。但受有保險賠償或救濟金
      部分，不得扣除。」，為所得稅法第十七條第二項第二款第四目所明定。
    2.次按本件災害損失，標的物係原告受扶養親屬簡阿賞所有坐落於南投市○○里
      ○○路五八八巷十四號，被告依財政部臺灣省中區國稅局南投縣分局所通報之
      資料核定系爭標的物於當年度九二一地震之災害損失為五００元。原告不服，
      主張當年度因九二一地震，系爭房屋損失達一、五００、０００元以上，稽徵
      機關應主動調查損失之金額，實不應再課稅云云。經查本件被告曾於九十年十
      一月二日以北區國稅中和徵第九０一三六七五六號函詢財政部臺灣省中區國稅
      局南投縣分局，嗣經該分局以九十年十一月三十日中區國稅投縣資字第０九０
      ００一六五六九號函覆被告，系爭房屋於當年度九二一地震之災害損失為五０
      ０元。又因原告於當年度辦理申報扣除額時原申報列舉扣除額為一、五一八、
      六四八元，惟經被告核定剔除後之金額較原告如採用標準扣除額四四、０００
      元為小，是被告遂依標準扣除額予以認定原告當年度扣除額為四四、０００元
      ，依前揭規定，原核定並無不合，請予維持。
    3.又按原告主張當年度九二一地震災害損失之金額，稽徵機關應主動調查一節，
      經查依財政部八十八年十月一日臺財稅第八八一九四八０三六號函頒「稽徵機
      關辦理九二一集集大震災害損失之會勘及認定作業要點」之「一、．．．七、
      ．．．其申報損失總金額超過十五萬元者，依左列規定辦理：（一）．．．（
      二）房屋如僅部分遭受損害者，其損失金額，可由稽徵機關依前述原則計算之
      房屋價值，按受損程度比例計算；納稅義務人如主張實際發生之損失金額高於
      上述稽徵機關認定之金額者，得於辦理八十八年度綜合所得稅結算申報時，檢
      具修理費憑證報請稽徵機關核實認定之，但其金額不得超過該受災房屋按前述
      原則計算之全毀損失之金額。」，是本件原告主張系爭房屋當年度災害損失金
      額為一、五００、０００元以上，因已高於財政部臺灣省中區國稅局南投縣分
      局核定之金額，原告本應檢具修理費憑證以供稽徵機關核實認定，原告既未檢
      附具體事證供核，復執前詞爭執，自難謂有理由，被告否准認列其所申報之系
      爭房屋災害損失，即無不合，原告所訴核無足採。
    理      由
一、按「按前三條規定計得之個人綜合所得總額，減除左列免稅額及扣除額後之餘額
    ，為個人之綜合所得淨額：．．．二、扣除額：納稅義務人就左列標準扣除額或
    列舉扣除額擇一減除外，並減除特別扣除額：．．．4.災害損失：納稅義務人及
    其配偶與扶養親屬遭受不可抗力之災害損失。但受有保險賠償或救濟金部分，不
    得扣除。」，為所得稅法第十七條第二項第二款第四目所明定。
二、次按當事人主張事實，須負舉證責任，倘其所提出之證據，不足為主張事實之證
    明，自不能認其主張之事實為真實。行政法院（現改制為最高行政法院）著有三
    十九年度判字第二號判例。本件原告八十九年度綜合所得稅結算申報，以列舉扣
    除額之方式申報受扶養親屬簡阿賞所有坐落南投市○○里○○路五八八巷十四號
    房屋災害損失為一、五００、０００元，經被告初查核定該屋災害損失為五００
    元等情，有原告八十九年度綜合所得稅結算申報書等影本附於原處分卷可稽。原
    告雖主張系爭房屋損失達一、五００、０００元以上，稽徵機關應主動調查損失
    之金額，不應再課稅等語。惟查系爭房屋災害損失金額究為若干，被告曾於九十
    年十一月二日以北區國稅中和徵第九０一三六七五六號函詢財政部臺灣省中區國
    稅局南投縣分局，嗣經該分局於九十年十一月三十日以中區國稅投縣資字第０九
    ０００一六五六九號函覆金額為五００元，有上開函影本在卷為憑，是系爭房屋
    災害損失金額為五００元，應可確定。則原告主張系爭房屋當年度九二一地震災
    害損失金額為一、五００、０００元，因該金額高於財政部臺灣省中區國稅局南
    投縣分局核定之金額，自應由原告檢具相關證據供核，然查原告迄未提出任何證
    據以實其說，揆之前開判例，自難謂其已盡舉證責任，所言殊難採信。從而被告
    所為處分，揆諸首揭法條規定，並無違誤，訴願決定予以維持，亦無不合，原告
    之訴難認為有理由，自應予以駁回。另本件依卷內資料，事證已臻明確，爰不經
    言詞辯論為之，併此陳明。
據上結論，本件原告之訴為無理由，爰依行政訴訟法第二百三十六條、第一百九十五
條第一項後段、第九十八條第三項前段，判決如主文。
中      華      民      國    九十二    年     十一     月    二十八    日
                            臺 北 高 等 行 政 法 院  第 四 庭
                                                     法    官  林育如
右為正本係照原本作成。
本件以訴訟事件所涉及之法律見解具有原則性者為限，始得於本判決送達後二十日內
向本院提出上訴狀並表明上訴理由，如已於本判決宣示後送達前提起上訴者，應於判
決送達後二十日內補具上訴理由（均按他造人數附繕本），且經最高行政法院許可後
方得上訴。
中      華      民      國    九十二    年     十二     月      二      日
                                                     書 記 官  林如冰


司法院資訊處製作；財團法人民間司法改革基金會備份。
